臺灣高等法院臺中分院刑事判決　　　　　　　　九十三年度上訴字第二一四號
　　上　訴　人　臺灣台中地方法院檢察署檢察官
　　上　訴　人
　　即　被　告　丁○○
　　被　　　告　丙○○
　　共　　　同
　　選任辯護人　己○○
右上訴人因違反貪污治罪條例案件，不服臺灣台中地方法院九十二年度訴字第二六九
三號中華民國九十三年六月三十日第一審判決（起訴案號：臺灣台中地方法院檢察署
九十二年度偵字第一五八七六號），提起上訴，本院判決如左：
    主      文
上訴駁回。
    事實及理由
一、本案關於被告丁○○侵占罪部分，經本院審理結果，認第一審判決認事用法及量
    刑均無不當，應予維持，並引用第一審判決書記載之事實、證據及理由（如附件
    ）。被告丁○○雖猶否認有侵占犯行，辯稱：系爭三信商業銀行大智分行帳號「
    0000000000」、戶名丙○○之活期存款帳戶（下稱系爭帳戶）之存摺
    ，一直由里幹事陳信義保管，伊從不知有該帳戶，系爭帳戶於九十年十月五日轉
    出三萬元至丙○○之甲存支票存款帳號「２６８９－１」帳戶內，應是該行行員
    誤以為系爭帳戶為丙○○私人帳戶，而誤為轉帳，伊亦疏失致未發現有誤轉之情
    形，於該行行員事後拿單子要求補章時，因系爭帳戶之印鑑章「台中市東區東橋
    里辦公處印」大官章就放在店內，一時疏忽就蓋用了。嗣後發現，業已將三萬元
    加計利息返還之云云。然查：(一)被告丁○○意圖為第三人不法之所有，而侵占自
    己持有他人之物之情事，罪証甚明，業經原審法院認定明確，並已詳敘其理由。
    (二)且證人即被告丁○○、丙○○之媳婦乙○○於本院供証稱「系爭帳戶印鑑章「
    台中市東區東橋里辦公處印」大官章，通常是放在我公公丙○○里長的辦公桌，
    雖與合板行是同一個場所，但是不同辦公桌，里長的辦公桌與明美合板行辦公桌
    不同，該公印除了丙○○使用外，丁○○亦會使用，如果他們二人不在，我也會
    幫忙用，一般里民申請證明書，如果要用公印，我會看用途才蓋章，如果不了解
    做何用途，就不敢隨便蓋章，而轉帳後銀行來補蓋章，我們要看金額對不對，金
    額對，銀行說要哪一個印章我們就去找出該帳戶印章來補蓋，蓋章之前，我們會
    看確定金額與指定的印章，非由銀行人員自己拿印章蓋而不用看。」等語。核與
    被告丁○○於本院亦供承「系爭帳戶印鑑章「台中市東區東橋里辦公處的公印」
    放在里長的辦公桌，與明美合板行的辦公桌不同，系爭帳戶印鑑章「台中市東區
    東橋里辦公處公印」，我亦有使用，如果丙○○在的話，就由他自己處理，如果
    他不在，我會幫忙他使用公印，如果是里民來申請証明，我查看沒有錯才蓋用，
    如果發現有問題，就等丙○○在時再蓋用，我也是要查看用途，不敢隨便亂蓋該
    公印。」等情相符，依渠二人所供，顯見本件系爭帳戶印鑑章「台中市東區東橋
    里辦公處印」，係置放在丙○○擔任里長之辦公桌，與被告丙○○私人經營之合
    板行辦公桌分開為各別之書桌，證人乙○○與被告丁○○均有代丙○○處理里辦
    公室之事務或轉帳補章時，亦有使用該公印，惟均慎重其事，確定其用途才代為
    蓋章至明，是本件系爭帳戶轉帳後，須補蓋該系爭帳戶之印鑑章，即「台中市東
    區東橋里辦公處印」大官章與現任里長私章共二枚，依被告丁○○所供該「台中
    市東區東橋里辦公處公印」係與私人印章分開置放，且其使用該公印均慎重確定
    用途後方蓋章，則被告丁○○於本件自里長辦公桌取出，使用該系爭帳戶印鑑章
    之「台中市東區東橋里辦公處公印」，於事後轉帳補蓋章時，亦必先確定其係為
    自里長專戶之系爭帳戶轉出款項之用途，始使用該系爭帳戶之「台中市東區東橋
    里辦公處公印」，則被告丁○○豈有不知於九十年十月五日，係自里長專戶之系
    爭帳戶轉出三萬元至被告丙○○私人所有之甲存支票存款帳號「２６８９－１」
    帳戶內，即隨便蓋用該公印轉帳之理，被告丁○○所辯，伊因疏失未發現有誤轉
    帳之情形，於事後補章時，因系爭帳戶之印鑑章「台中市東區東橋里辦公處公印
    」放在店內，一時疏忽蓋用云云，顯悖於上開常情，不合吾人經驗法則，並無足
    採。被告丁○○所辯，係諉卸之詞，不足採信。被告丁○○犯行堪以認定，被告
    丁○○上訴意旨仍執前詞，否認犯罪，指摘原判決不當，為無理由，應予駁回。
    (三)又本件被告丁○○所為，係犯刑法第三百三十五條第一項之普通侵占罪。被告
    丁○○並非公務或公益上身分而犯侵占罪，被告丁○○自無從依刑法第三百三十
    六條之罪論處，併為敘明。
二、本案經本院審理結果，認被告丁○○、丙○○二人被訴違反貪污治罪條例犯行係
    屬不能證明，其證據及理由，業據第一審判決書理由欄記載甚詳，爰引用之（如
    附件）。原審以不能證明被告丁○○、丙○○之違反貪污治罪條例犯罪，而依刑
    事訴訟法第三百零一條第一項規定，諭知被告丙○○無罪之判決，經核認事用法
    ，並無不合，檢察官上訴意旨雖猶謂「(一)被告丙○○為台中市東區東橋里第十五
    、十六屆里長（任期自民國八十三年八月一日起至九十一年七月三十一日止），
    東橋里第十四屆里長趙金河（已歿）任內，曾向里民募款新台幣（下同）三萬餘
    元而成立「東橋里里建設基金」，該筆款項向來皆由里長負責將之存入金融機關
    開立專戶，存摺由里幹事保管、印鑑章「台中市東區東橋里辦公處印」大官章與
    現任里長私章共二枚則由里長保管，趙金河於卸任時將該筆款項列入正式移交予
    丙○○保管之，丙○○嗣於八十三年十一月一日將該筆款項轉入於台中市第三信
    用合作社大智分社（現改制為三信商業銀行大智分行）帳號000000000
    0號、戶名「丙○○」之活期存款帳戶內，存摺由歷任里幹事保管、印鑑章「台
    中市東區東橋里辦公處印」大官章與「丙○○」私章共二枚則由丙○○自行保管
    。丁○○於系爭款項遭挪用後，曾持印鑑章「台中市東區東橋里辦公處印」大官
    章與「丙○○」私章共二枚、在存摺類存款取款憑條補蓋印章之事實，為被告二
    人所不爭執，並經證人即里幹事陳信義證述明確。上開印鑑章既然為被告丙○○
    所負責保管，衡諸常理，被告丁○○使用該等印鑑章之事，丙○○必然事前同意
    或知情，自難辯稱不知。(二)被告丁○○與丙○○同居大約三十年，並共同育有子
    女，二人間具有非比尋常之密切情誼。則被告丁○○之挪用公款行為，被告丙○○身為其事實上之夫，當更無不知之理。(三)至被告丁○○雖供稱系爭帳戶於九十
    年十月五日轉帳三萬元至丙○○設在三信大智分行甲存支票帳戶一事，係伊一人
    所處理，被告丙○○並不知情云云。然被告二人間具有特殊情誼，已如前述，是
    被告丁○○是否為迴護丙○○而為不實陳述，已有可疑。況如丙○○不能成立貪
    污治罪條例之罪，丁○○亦得脫免於共犯貪污治罪條例之罪責，丁○○實為有虛
    偽證言之動機，其證言應不足採信云云。」惟查(一)系爭帳戶於九十年十月五日轉
    帳三萬元至被告丙○○設在三信大智分行甲存支票存款帳號「２６８９－１」帳
    號一事，係被告丁○○所處理，被告丙○○不知情之情事，並據被告丁○○於本
    院審理時，供述明確，核與其偵查、原審始終一致所供均相符合，且證人乙○○
    於本院亦供証稱「被告丙○○財務是被告丁○○在處理的。」之情事，亦核與被
    告丙○○擔任臺中市東區東橋里里長期間，負責該里守望相助隊會計及文書工作
    之證人陳素鈴於法務部調查局臺中市調查站、偵查中所證稱「被告丁○○保管處
    理該里守望相助隊之帳目」等語，均無不合，則本件並非僅以被告丁○○一人所
    供為據，而參互依上開証人供詞以觀，尚相吻合，益徵被告丁○○供稱：丙○○
    與三信大智分行之往來財務，是由伊處理等語，確屬有據，堪予採信。足見被告
    丙○○所辯，本件於九十年十月五日，其不知被告丁○○曾自系爭帳戶轉帳三萬
    元等語，尚非無稽。(二)又證人即三信銀行大智分行之經理戊○○於本院亦証稱「
    本件案發時，其尚未接任三信銀行大智分行之經理，並不了解系爭帳戶，案發當
    時是否僅有丙○○在使用該帳戶。」等語，亦與其於偵查中並未直言供稱，系爭
    帳戶於九十年十月五日轉出一筆三萬元，係被告丙○○所辦理等情，亦相符合，
    則檢察官起訴書所舉證人戊○○所為証言，以及其他証人邱森春、陳信義、陳秋
    雄分別於法務部調查局臺中市調查站或偵訊時之證述，顯然對於九十年十月五日
    當時，係由何人辦理系爭帳戶三萬元之轉帳事宜，均無所悉，自難資為任何不利
    於被告丙○○事實之憑據，自亦無從據以認定被告丙○○於辦理系爭帳戶轉帳三
    萬元時已知情，並與被告丁○○有共同之犯意聯絡，並經原審法院詳敘其理由。
    (三)公訴人上訴指被告丙○○自行保管該系爭帳戶印鑑章，必然知悉被告丁○○使
    用該系爭帳戶印鑑章，以及被告丁○○與被告丙○○，同居約三十年，育有子女
    ，情誼密切，認被告丁○○所供為迴護被告丙○○之詞云云，核與上開系爭帳戶
    使用之實情未合，尚屬缺乏確實之証據，顯為臆測之詞，尚難據以推定被告丁○○、丙○○違反貪污治罪條例之犯行。(四)此外尚乏有其他積極事證足認被告丁○○、丙○○確有檢察官起訴之違反貪污治罪條例犯行，本件檢察官對於起訴之犯
    罪事實，所負提出證據及說服之實質舉證責任，尚不足為被告丁○○、丙○○有
    違反貪污治罪條例罪責之積極證明，基於無罪推定之原則，自應為被告丙○○此
    部分違反貪污治罪條例無罪判決之諭知。(五)公訴人上訴認應就被告丁○○、丙○○予以違反貪污治罪條例論罪科刑，而指摘原判決不當，為無理由，應予駁回。
三、據上論斷，應依刑事訴訟法第三百七十三條、第三百六十八條，判決如主文。
本案經檢察官甲○○到庭執行職務。
中      華      民      國      九十四  年      六      月      七      日
                                臺灣高等法院臺中分院刑事第二庭
                                      審判長法  官  李  璋  鵬
                                            法  官  方  艤  駐
                                            法  官  蕭  錦  鍾
右正本證明與原本無異。
檢察官得上訴。
被告丁○○、丙○○不得上訴。
如不服本判決應於收受送達後十日內向本院提出上訴書狀，其未敘述上訴之理由者並
得於提起上訴後十日內向本院補提理由書（均須按他造當事人之人數附繕本）。
                                            書記官  廖  次  芬
中      華      民      國      九十四  年      六      月      八      日
                                                                        Ａ
